【裁判字號】    92,訴,1144
【裁判日期】    920529
【裁判案由】    清償借款
【裁判全文】
臺灣臺中地方法院民事判決  九十二年度訴字第一一四四號
    原      告  三信商業銀行股份有限公司
    法定代理人  乙○○
    訴訟代理人  李宜昌
    送達代收人  丙○○
    被      告  甲○○
右當事人間請求清償借款事件，本院判決如左：
    主      文
被告應給付原告新台幣伍佰參拾肆萬零貳佰參拾壹元及自民國九十一年一月十一日起
至清償日止，按週年利率百分之八點五計算之利息，並自民國九十一年一月十一日起
至清償日止，按上開利率百分之二十計算之違約金。
訴訟費用由被告負擔。
本判決於原告以新台幣壹佰柒拾捌萬元為被告供擔保後，得假執行。但被告如於假執
行程序實施前，以新台幣伍佰參拾肆萬零貳佰參拾壹元為原告預供擔保，得免為假執
行。
    事    實
甲、原告方面：
  一、聲明：除假執行供擔保金額外，如主文第一項所示。
  二、陳述竹月：訴外人陳珀蓮於民國八十九年六月二十七日邀同被告為連帶保證人
      ，向原告借款新台幣（下同）八百萬元，約定借貸期限至九十年六月二十七日
      止，利息按年息百分之八點五計算，應按月給付利息，如遲延履行時，即喪失
      期限利益，全部債務視為到期，除仍按上開利率計息外，其逾期清償在六個月
      以內者，按上開利率百分之十，超過六個月者，按上開利率百分之二十計付違
      約金，有借據及約定書各一紙為證。詎訴外人陳珀蓮借得上開款項後，自八十
      九年十二月二十七日起即未按期繳納利息，依約已喪失期限利益，全部債務視
      為到期。原告乃聲請鈞院執行處拍賣抵押物而受償部分款項，現訴外人陳珀蓮
      尚欠本金五百三十四萬零二百三十一元及如主文第一項所示之利息、違約金，
      此亦有鈞院民事執行處九十年度民執八字第一五九五一號強制執行金額計算書
      分配表一份可憑，爰本於連帶保證之法律關係提起本件訴訟，請求被告給付如
      主文第一項所示之金額。
乙、被告方面：
  一、聲明：駁回原告之訴及假執行之聲請，如受不利判決，願供擔保請准免為假執
      行。
  二、陳述：被告與訴外人陳珀蓮有親屬關係，訴外人陳珀蓮向其陳稱向原告借款需
      要保證人，被告不確知訴外人陳珀蓮要向原告借用多少款項，只知借款期限為
      一年，被告估計訴外人陳珀蓮之資力一年內不會發生問題，始同意擔任保證人
      。然所謂一年之期限應自其簽署約定書之日即八十八年一月二十八日起算，故
      被告應負保證責任之期間僅至八十九年一月二十七日止，且其未在借據上簽名
      蓋章，印章係由訴外人陳珀蓮所刻用。
    理      由
一、本件原告主張訴外人陳珀蓮邀同被告為連帶保證人，向其借款八百萬元，約定借
    貸期限自八十九年六月二十七日起至九十年六月二十七日止，利息按年息百分之
    八點五計算，應按月清償利息。詎訴外人陳珀蓮竟自八十九年十二月二十七日起
    即未按期給付利息，依約已喪失期限利益，全部債務視為到期，嗣經其聲請本院
    執行處拍賣抵押物而受償部分款項，現尚有本金五百三十四萬零二百三十一元及
    如主文第一項所示之利息、違約金債權未受清償，因依連帶保證之法律關係，求
    為命被告應給付如主文第一項所示金額之判決。被告則以：伊並未在借據上簽名
    蓋章，並不知訴外人陳珀蓮要向原告借款多少，只知借貸期限為一年，伊預估訴
    外人陳珀蓮之資產狀況在一年內不致惡化，始同意擔任保證人，惟此一年期限應
    自伊簽署約定書之日即八十八年一月二十八日起算，故伊僅自該日起至八十九年
    一月二十七日止此一年期間內負保證責任等語，資為抗辯。
二、原告主張訴外人陳珀蓮邀同被告為連帶保證人，向其借款八百萬元，並約定利息
    按年息百分之八點五計算，應按月給付利息。惟訴外人陳珀蓮自八十九年十二月
    二十七日起即未按期清償利息，依約已喪失期限利益，全部債務視為到期，現尚
    欠本金五百三十四萬零二百三十一元及如主文第一項所示之利息、違約金之事實
    ，業據其提出借據、對外債權計息明細餘額表、約定書及本院民事執行處九十年
    度民執八字第一五九五一號強制執行金額計算書分配表各一份為證，並為被告所
    不爭執，自堪信為真實。被告雖辯稱：伊並未在借據上簽名蓋章，伊僅自簽署約
    定書之日即八十八年一月二十八日起至八十九年一月二十七日止之此一年期間內
    負保證責任等情，然原告否認本件保證定有期間。是本件應審究之重點，厥在於
    兩造間是否約定被告僅於上開期間內為連帶保證，亦即本件是否為定期保證，而
    使連帶保證之效力僅存續於該期間？經查：
（一）被告既自承其僅知訴外人陳珀蓮欲向原告借款，且在借款金額並不確定之情形
      下，即同意為其作保，並於約定書上簽名等情（詳本院九十二年五月十三日言
      辯論筆錄第二頁），而因該約定書係由原告收執，是縱使被告所辯其於簽名時
      ，並未同時蓋用印章，該印章係由訴外人陳珀蓮刻用一節，並非虛妄，然被告
      既簽名於該約定書，自已使原告信其為訴外人陳珀蓮向原告借用本件款項之保
      證人。因此，即令被告其後並未於借據上簽名蓋章，然該借據上連帶保證人欄
      所蓋用之被告印章與蓋用於上開約定書上之被告印章既為相同，則被告就此行
      為，依法仍應負授權人責任。從而，兩造間有關本件連帶保證契約之權利義務
      關係，即應以借據上所載內容為斷定之標準。
（二）次按就定有期限之債務為保證，與約定保證人於一定期間內為保證之情形不同
      ；又借用證所謂清償期限，係債務之清償期限，而非保證人負保證責任之期間
      ，最高法院分別定有四十九年台上字第一七五六號及四十三年臺上字第二七五
      號判例可資參照。觀之卷附原告提出之借據，其上既記載：「玆向貴行（按即
      原告）借到新台幣八百萬元整，約定條件如左：一、借款期間：自中華民國八
      十九年六月二十七日起至中華民國九十年六月二十七日止．．．．．．」等情
      ，足見本件僅就借款債務之借貸期限有所約定，明定該債務之清償期限為九十
      年六月二十七日，並非約定連帶保證人僅於該段期間內為保證，是則，本件保
      證顯然係就有期限之債務為連帶保證，保證本身並未定有期間，為無期保證，
      是被告辯稱其僅自八十八年一月二十八日起至八十九年一月二十七日止之此一
      年期間內為保證云云，即屬無據，且被告復未能提出其他積極證據以實其說，
      從而，被告以其並未在借據上簽名蓋章，及前述保證期間經過後，保證即行消
      滅等由拒絕清償，委無足取。
三、綜上所述，原告主張訴外人陳珀蓮向原告借用本件借款並未依約清償，而被告又
    為該筆借款之連帶保證人等情，既為可採，被告所辯，並非可取，從而，原告依
    連帶保證之法律關係，請求被告給付借款五百三十四萬零二百三十一元及如主文
    第一項所示之利息、違約金，為有理由，應予准許。
四、兩造均陳明願供擔保，請准為假執行及免為假執行之宣告，經核均無不合，爰各
    酌定相當擔保金額併准許之。
五、據上論結，原告之訴為有理由，依民事訴訟法第七十八條、第三百九十條第二項
    、第三百九十二條，判決如主文。
中      華      民      國    九十二    年      五      月    二十九    日
                              臺灣臺中地方法院民事第一庭
~B法      官  吳美蒼
右為正本係照原本作成
如對本判決上訴，須於判決送達後二十日內，向本院提出上訴狀，同時表明上訴理由
；如已於本判決宣示後送達前提起上訴者，應於判決送達後十日內補具上訴理由，並
按他造當事人之人數附繕本。
中      華      民      國    九十二    年      五      月    二十九    日
~B法院書記官


司法院資訊處製作；財團法人民間司法改革基金會備份。
